臺灣高等法院刑事判決　　　　九十三年度上訴字第三三九０號
上　訴　人
即　被　告　甲○○男　四十歲.
右上訴人因偽造文書等案件，不服臺灣板橋地方法院九十三年度
易字第九六七號，中華民國九十三年十月二十九日第一審判決（
起訴案號：臺灣板橋地方法院檢察署九十三年度偵字第一三０三
三號），提起上訴，本院判決如左：
    主  文
上訴駁回。
    事  實
一、甲○○曾於民國八十一、八十二、八十三、八十六及九十年
    間有多次詐欺前科，於九十一年間即因詐欺案件，經臺灣桃
    園地方法院於九十一年一月二十一日以九十年度訴字第二０
    一一號刑事判決判處有期徒刑六月，如易科罰金以銀元三百
    元折算一日，於九十一年三月十五日確定，並於同年十一月
    二十二日執行完畢（起訴書誤載為九十一年十一月二十三日
    ）。猶不知悔改，竟意圖為自己不法之所有，基於詐欺之概
    括犯意，先於九十三年一月六日二十時三十分許，在台北縣
    林口長庚醫院急診室外公車站，佯以「陳志華」之名自稱，
    向乙○○詐稱：其居住在高雄市○○路○段三一三巷十六號
    二樓，尋訪其學長未遇，遭外勞搶劫財物，因出國需要辦理
    簽證，需向乙○○借款新台幣（下同）三萬元云云，使乙○
    ○陷於錯誤，在台北縣板橋車站後站附近，將現金三萬元交
    付甲○○。甲○○為取信於乙○○，遂又基於偽造私文書之
    概括犯意，以「陳志華」名義書立載有：「本人陳志華向乙
    ○○借支參萬元正，訂於１月７日歸還參萬伍仟元正，恐口
    說無憑，特立此據。地點：板橋車站（後站）立據人：陳志
    華（Ｚ000000000）中華民國九十三年一月六日」
    等語之借據一紙，並偽造陳志華之署名後，交予乙○○收執
    而加以行使，足生損害於該「陳志華」之人。甲○○復承前
    詐欺犯意，另於九十三年一月八日十一時許，在不詳地點以
    公共電話與乙○○聯絡，向乙○○詐稱：其辦理簽證遭人藉
    故刁難，需錢疏通，擬向乙○○借款十二萬元，待簽證下來
    即返還借款云云，乙○○因之陷於錯誤，遂在其位於臺北縣
    板橋市○○路之住處，提領現金十二萬元交付甲○○。甲○
    ○又承前偽造私文書之概括犯意，在前開借據上，書寫「Ｐ
    Ｓ．於９３年一月八日續借支１２萬元正」等文字後再行交
    付予乙○○而行使之，亦足生損害於該「陳志華」之人。嗣
    乙○○多次向甲○○追討款項，均無從取得聯繫，發覺有異
    ，始知受騙。
二、案經乙○○訴由台灣板橋地方法院檢察署檢察官偵查起訴。
    理  由
一、右揭犯罪事實，業經被告甲○○迭於偵訊、原審（偵卷十三
    頁、原審卷三一、四三、四六頁）及本院審理中坦承不諱，
    並經告訴人乙○○於警、偵訊、原審（他　字卷九至十三頁
    、偵卷十三頁、原審卷三一頁）及本院訊問中指述甚詳，且
    有被告書具之借據影本（偵卷二十頁）一紙、台北縣政府警
    察局海山分局九十三年六月七日海警刑字第○九三○○○六
    一二六號函、通聯調閱查詢單、台灣桃園地方法院檢察署九
    十年度偵字第一六五九四號起訴書等各一件在卷可查。足見
    被告自白與事實相符，自得採為認定之依據。本件事證明確
    ，被告犯行堪以認定。
二、按最高法院九十二年度台上字第五四二四號見解所認，刑法
    偽造文書罪，係著重於保護公共信用之法益，以所偽造者係
    他人名義之文書或印章為已足，而所謂他人名義，即非自己
    名義之意，不問該名義人是否必須實有其人或是否生存，苟
    其所偽造之文書或印章，足以使人誤信其為真正，該名義係
    出虛捏，而社會一般人仍有誤認其為真正文書之危險，即無
    礙於偽造文書罪成立。是核被告甲○○所為，係犯刑法第三
    百三十九條第一項之詐欺取財罪及刑法第二百十六條、第二
    百十條之行使偽造私文書罪。又被告偽造「陳志華」之署名
    ，乃偽造私文書之部分行為，而偽造私文書之低度行為亦為
    行使偽造私文書之高度行為所吸收，均不另論罪。被告前後
    二次詐欺及行使偽造私文書犯行，均時間緊接，且所犯為構
    成要件均屬相同之罪，顯均係基於概括犯意為之，均為連續
    犯，應各以一罪論，並各依刑法第五十六條之規定加重其刑
    。又被告所犯連續詐欺罪與連續行使偽造私文書罪間，有方
    法結果之牽連關係，自應從一重之連續行使偽造私文書罪處
    斷。公訴意旨漏論行使偽造私文書罪，然此部分犯罪事實已
    敘明於起訴書中，且與詐欺犯行有牽連犯之裁判上一罪關係
    ，本院自得一併審究，附此敘明。又被告有如事實欄所載之
    前案紀錄及刑之執行情形，有本院被告全國前案紀錄表一件
    在卷可查。被告於前開有期徒刑執行完畢後，五年內再犯本
    件有期徒刑以上之罪，為累犯，應依刑法第四十七條之規定
    遞予加重其刑。
三、原審因以被告犯罪事證明確，而論其以「連續行使偽造私文
    書罪」並審酌被告前有多次詐欺前科，且於九十一年間甫以
    同一手法詐騙財物，經台灣桃園地方法院判處有期徒刑六月
    並執行完畢，竟於執行完畢後再為本件類似手法犯行，顯見
    其全無悔改之意，並考量其利用助人者之善念詐騙財物之犯
    罪動機、目的、手段，與被害人乙○○受害金額非輕，且惡
    性重大，惟念其犯後尚知坦承犯行，且與被害人乙○○達成
    和解，以按月給付五千元之方式償還詐得款項，現已履行一
    期（按迄今僅支付一期，為告訴人所述明，亦為被告所是認
    ），此亦有存證信函及匯款單各一件在原法院卷內可查，犯
    後態度非惡等一切情狀，量處有期徒刑八月。至被告以「陳
    志華」名義所出具之九十三年一月六日借據一紙，業已交付
    被害人乙○○而非屬被告所有之物，自無從宣告沒收，惟其
    上所載「陳志華」之署名一枚，應依刑法第二百十九條之規
    定宣告沒收。經核其認事用法及量刑，均無不合。被告上訴
    論旨，以其家庭因素指摘原判決量刑太重，核無理由，應予
    駁回。
四、被告於原審及本院調查證據時，知告訴人於警訊及偵查中對
    其指訴本件犯行而坦承不諱，且未於言詞辯論終結前聲明異
    議，依刑事訴訟法第一百五十九條之五規定，告訴人上開供
    述，得採為證據，併予明。
據上論斷，應依刑事訴訟法第三百六十八條，判決如主文。
本案經檢察官張秋雲到庭執行職務。
中　　華　　民　　國　　93　　年　　12　　月　　30　　日
                        臺灣高等法院刑事第四庭
                            審判長法  官陳　榮　和
                                  法  官蔡  國  在
                                  法  官李  英  豪
上正本證明與原本無異。
如不服本判決，應於收受送達後十日內向本院提出上訴書狀，其
未敘述上訴之理由者並得於提起上訴後十日內向本院補提理由書
（均須按他造當事人之人數附繕本）。
                                  書記官鄭  信  昱
中　　華　　民　　國　　93　　年　　12　　月　　31　　日
附錄：本案論罪科刑法條全文
中華民國刑法第三百三十九條第一項：意圖為自己或第三人不法
之所有，以詐術使人將本人或第三人之物交付者，處五年以下有
期徒刑、拘役或科或併科一千元以下罰金。
中華民國刑法第二百一十六條：行使第二百十條至第二百十五條
之文書者，依偽造、變造文書或登載不實事項或使登載不實事項
之規定處斷。
中華民國刑法第二百一十條：偽造、變造私文書，足以生損害於
公眾或他人者，處五年以下有期徒刑。
